【裁判字號】    95,易,1441
【裁判日期】    951103
【裁判案由】    恐嚇
【裁判全文】
臺灣臺中地方法院刑事判決  95年度易字第1441號
公  訴  人  臺灣臺中地方法院檢察署檢察官
被      告  丙○○
                   （另案於臺灣臺中分監執行中）
上列被告因恐嚇取財等案件，經檢察官提起公訴（九十五年度偵
字第五四五一號），及移送併辦（九十五年度偵字第九二四四號
），被告於準備程序進行中就被訴事實為有罪之陳述，本院合議
庭裁定由受命法官獨任適用簡式審判程序審理，判決如下：
    主  文
丙○○幫助意圖為自己不法之所有，以恐嚇使人將本人之物交付
，累犯，處有期徒刑陸月，如易科罰金，以銀元參佰元即新臺幣
玖佰元折算壹日。
    理  由
一、犯罪事實：丙○○前因違反麻醉藥品管理條例案件，經本院
    判處有期徒刑三年確定，於民國（下同）八十八年七月十三
    日經假釋交付保護管束，嗣經撤銷假釋，殘餘刑期一年五月
    十七日，於九十一年六月十四日縮短刑期執行完畢。其於九
    十四年七月間某日，閱報得知有人蒐購金融帳戶，其明知不
    法犯罪集團，經常要求被害人將被詐欺或被恐嚇之款項匯入
    其所使用之人頭帳戶，以掩飾其詐欺或恐嚇取財之犯罪所得
    ，並藉此逃避檢警人員之追緝，且預見向其取得存摺、提款
    卡等帳戶資料之人，將以其帳戶作為此類詐欺或恐嚇取財之
    不法所用，竟仍因缺錢花用之故，遂基於幫助詐欺取財及幫
    助恐嚇取財之不確定故意，於九十四年七月底某日下午二、
    三時許，在臺中市○○路與中港路交叉口、以郵局帳戶一本
    新臺幣（下同）五千元、銀行帳戶一本三千元之代價，將其
    所有之中華郵政股份有限公司沙鹿郵局帳號0000000
    0000000號、華南商業銀行沙鹿分行帳號00000
    0000000號、臺北富邦商業銀行北臺中分行帳號00
    0000000000號等帳戶，及國泰銀行、第一銀行、
    華僑銀行之帳號不詳帳戶，共六個金融機構之帳戶存摺、提
    款卡及密碼出售予某真實姓名年籍不詳之成年人，容任他人
    作為詐欺及恐嚇取財之工具，共得款二萬元。嗣該真實姓名
    年籍不詳之人取得前開存摺、提款卡及密碼後，即與其所屬
    之犯罪集團成員，共同基於意圖為自己不法所有之概括犯意
    聯絡，由該名真實姓名年籍不詳之人或其所屬犯罪集團成員
    ，連續於下列時間，為詐騙或恐嚇取財行為：
（一）於九十四年七月十三日打電話予丁○○詐稱：其中獎須先
      繳納稅金十萬元云云，丁○○不知有詐，誤信為真而陷於
      錯誤，並於同日在彰化市之郵局匯款十萬元至丙○○上開
      郵局帳戶內。
（二）於九十四年七月二十七日上午十時許打電話向甲○○詐稱
      ：其中獎獲得一百萬元，如欲領取獎金，則須先付手續費
      及所得稅云云，使甲○○陷於錯誤，於九十四年八月一日
      在臺中縣太平市○○○路二五號太平郵局，將十萬元匯入
      丙○○前開華南商業銀行沙鹿分行之帳戶內。
（三）另於九十四年八月初某日，撥打電話予乙○○，向乙○○
      恐嚇稱：其子因積欠地下錢莊債務，現人在該集團成員手
      上，要求乙○○匯款十萬元等語，致乙○○心生恐懼，而
      於九十四年八月八日在臺中市○○路四段三三三號臺北富
      邦銀行北臺中分行，分三次以金融卡轉帳方式，將十萬元
      轉入丙○○前開臺北富邦商業銀行北臺中分行帳戶內。
    嗣經丁○○、甲○○及乙○○分別察覺有異而報警，經警循
    線加以查獲。
二、證據名稱：
（一）被告丙○○於警詢、檢察官偵查及審理時之自白。
（二）被害人丁○○、甲○○、乙○○於警詢中之指述。
（三）被告丙○○上開郵局及銀行帳戶之開戶資料及存款系統歷
      史交易查詢報表。
（四）被害人丁○○提出之郵政國內匯款執據影本一紙、被害人
      甲○○匯款之華南商業銀行存款往來明細表影本一紙、被
      害人乙○○提出之臺灣中小企業銀行自動櫃員機交易紀錄
      單影本一紙、臺北富邦銀行自動櫃員機交易紀錄單影本二
      紙。
三、按刑法於九十四年一月七日修正，於被告行為後之九十五年
    七月一日施行。修正後之刑法第二條第一項明定：「行為後
    法律有變更者，適用行為時之法律。但行為後之法律有利於
    行為人者，適用最有利於行為人之法律。」即「從舊從輕」
    原則。又被告行為後，罰金罰鍰提高標準條例第二條業已刪
    除，而刑法第四十一條第一項前段關於易科罰金之折算標準
    已由舊法之銀元一百元、二百元、三百元修正為新臺幣一千
    元、二千元、三千元，經比較新舊法結果，以被告行為時之
    舊法較為有利於被告，是依刑法第二條第一項前段之規定，
    應適用修正前之刑法，並整體適用之。核被告丙○○所為，
    係犯刑法第三百三十九條第一項、第三百四十六條第一項、
    修正前刑法第三十條第一項之幫助詐欺取財、幫助恐嚇取財
    罪，並依修正前刑法第三十條第二項之規定，按正犯之刑減
    輕其刑。被告以一個幫助行為，觸犯幫助詐欺取財、幫助恐
    嚇取財二罪，為想像競合犯，應依修正前刑法第五十五條前
    段之規定，從一重處斷（起訴書誤為數罪併罰，業經公訴檢
    察官到庭執行職務時當庭更正）。檢察官聲請併辦部分，與
    已起訴部分具有前述之實質上一罪關係，為起訴效力所及，
    本院得併予審理。查被告丙○○前因違反麻醉藥品管理條例
    案件，經本院判處有期徒刑三年確定，於八十八年七月十三
    日經假釋交付保護管束，嗣經撤銷假釋，殘餘刑期一年五月
    十七日，於九十一年六月十四日縮短刑期執行完畢，有臺灣
    臺中地方法院檢察署刑案資料查註紀錄表、臺灣高等法院被
    告前案紀錄表在卷可稽，被告於執行完畢後五年內再犯本件
    有期徒刑以上之罪，為累犯，應依修正前刑法第四十七條之
    規定加重其刑，與前述幫助犯之減輕規定，依刑法第七十一
    條第一項，先加後減。爰審酌被告素行不佳，僅因缺錢使用
    竟提供多數金融帳戶供他人非法使用，助長社會犯罪風氣，
    其行為殊屬不當，惟念及被告本身並未實際參與詐欺取財、
    恐嚇取財之犯行，可非難性較小，手段平和，被告取得之利
    益僅二萬元，被告犯罪後坦承犯行並表悔意，態度良好等一
    切情狀，量處如主文所示之刑，並適用被告行為時之舊法即
    依修正前刑法第四十一條第一項前段、修正前罰金罰鍰提高
    標準條例第二條之規定，諭知以銀元三百元即新臺幣九百元
    折算一日為易科罰金之折算標準。
四、依刑事訴訟法第二百七十三條之一第一項、第二百九十九條
    第一項前段、第三百十條之二、第四百五十四條第一項，刑
    法第二條第一項、第三百三十九條第一項、第三百四十六條
    第一項、修正前刑法第三十條第一項、第二項、第五十五條
    、第四十七條、第四十一條第一項前段，罰金罰鍰提高標準
    條例第一條前段、修正前罰金罰鍰提高標準條例第二條，判
    決如主文。
五、如不服本案判決，得自收受送達之日起十日內向本院提出上
    訴狀（須附繕本）。
中    華    民    國    95    年    11    月    3     日
                  刑事第六庭    法  官  林念祖
以上正本證明與原本無異。
                                書記官
中    華    民    國    95    年    11    月    3     日
附錄本案論罪科刑法條全文
中華民國刑法第三百三十九條第一項
意圖為自己或第三人不法之所有，以詐術使人將本人或第三人之
物交付者，處五年以下有期徒刑、拘役或科或併科一千元以下罰
金。
中華民國刑法第三百四十六條第一項
意圖為自己或第三人不法之所有，以恐嚇使人將本人或第三人之
物交付者，處六月以上五年以下有期徒刑，得併科一千元以下罰
金。
修正前中華民國刑法第三十條
幫助他人犯罪者，為從犯。雖他人不知幫助之情者，亦同。
從犯之處罰，得按正犯之刑減輕之。


司法院資訊處製作；財團法人民間司法改革基金會備份。
